【裁判字號】    90,訴,186
【裁判日期】    900713
【裁判案由】    毒品危害防制條例
【裁判全文】
臺灣臺中地方法院刑事判決                            九十年度訴字第一八六號
    公  訴  人  台灣台中地方法院檢察署檢察官
    被      告  丁○○
    選任辯護人  李東炫
右列被告因毒品危害防制條例案件，經檢察官提起公訴（八十八年度毒偵緝字第一○
六號），本院判決如左：
    主  文
丁○○無罪。
    理  由
一、公訴意旨略以：被告丁○○綽號「小易」，有施用毒品之習慣，竟基於概括之犯
    意，自民國八十八年七月初起，販賣毒品海洛因及安非他命，並以免費供應安非
    他命予另案被告甲○○吸食作為代價，命另案被告甲○○負責運送，而連續二次
    以每包新台幣（下同）一千元之代價，販賣安非他命予乙○○。同年月十六日二
    十一時許，另案被告甲○○承被告丁○○所命，攜帶毒品至台中縣太平市○○路
    與十甲東路口，欲交貨予乙○○時，為警當場查獲，並於另案被告甲○○身上扣
    得海洛因一包，重二、二公克，安非他命八、三公克及分裝袋十三個等物品。因
    認被告丁○○涉犯毒品危害防制條例第四條第二項之販賣第二級毒品罪、同條例
    第五條第一項之意圖販賣而持有第一級毒品罪及同條例第八條第二項之轉讓第二
    級毒品罪等罪嫌等語。
二、按犯罪事實應依證據認定之，無證據不得推定其犯罪事實，刑事訴訟法第一百五
    十四條定有明文。又犯罪事實之認定，應憑真實之證據，倘證據是否真實尚欠明
    瞭，或未能發現相當證據，或證據不足以證明，自不能以推測或擬制之方法，以
    為裁判基礎；且被告之自白，雖為證據之一種，但依刑事訴訟法第一百五十六條
    第一項規定，被告之自白，須非出於強暴、脅迫、利誘、詐欺、違法羈押或其他
    不正之方法，且與事實相符者，始得為證據。又依同條第二項規定，被告之自白
    ，不得作為有罪判決之唯一證據，仍應調查其他必要之證據，以察其是否與事實
    相符。立法目的乃欲以補強證據擔保自白之真實性，亦即以補強證據之存在，藉
    之限制自白在證據上之價值，防止偏重自白，發生誤判之危險。以被告之自白，
    作為其自己犯罪之證明時，尚有此危險；以之作為其他共犯之罪證時，不特在採
    證上具有自白虛偽性之同樣危險，且共犯者之自白，難免有嫁禍他人，而為虛偽
    供述之危險。是則利用共犯者之自白，為其他共犯之罪證時，其證據價值如何，
    按諸自由心證主義之原則，固屬法院自由判斷之範圍。但共同被告不利於己之陳
    述，雖得採為其他共同被告犯罪之證據，惟此項不利之陳述，須無瑕疵可指，且
    就其他方面調查，又與事實相符者，始得採為其他共同被告犯罪事實之認定。若
    不為調查，而專憑此項供述，即為其他共同被告犯罪事實之認定，顯與刑事訴訟
    法第一百五十六條第二項之規定有違。因之，現行刑事訴訟法下，被告之自白，
    或共同被告不利於己之陳述，其證明力並非可任由法院依自由心證主義之原則，
    自由判斷，而應受相當之限制，即依證據法定主義，尚須另有其他必要之補強證
    據，來補足其自白之證明力，始得採為斷罪資料。且毒品危害防制條例第十七條
    規定，犯該條例第四條第一項至第三項、第五條第一項至第三項、第六條第一項
    至第三項、第七條第一項至第三項、第八條第一項至第三項、第十條或第十一條
    第一項、第二項之罪，供出毒品來源，因而破獲者，得減輕其刑。是施用、販賣
    或持有毒品之人，如供出毒品之來源因而破獲者，既得獲取減輕其刑之寬典，為
    擔保其所為不利於其他共同被告之陳述（即毒品來自其他共同被告之陳述）之真
    實性，尤應有足以令人確信其陳述為真實之補強證據，始能據以為論罪之依據（
    最高法院四十年台上字第八十六號、五十三年台上字第五六五號、七十年度台上
    字第一一六號、八十七年度台上字第三一八二號裁判參照）。另按，販賣毒品罪
    之成立，應以營利為目的，始足當之，行為人主觀上苟非出於販賣之意思，而係
    出於幫助吸用之意思，代為連繫購買毒品事宜，並未從中獲得任何利益者，因欠
    缺販賣之主觀構成要件，亦難以販賣毒品罪相繩。
三、本件公訴人認被告丁○○涉犯毒品危害防制條例第四條第二項之販賣第二級毒品
    、同法第五條第一項之意圖販賣而持有第一級毒品及同法第八條第二項之轉讓第
    二級毒品等罪嫌，係以證人乙○○、另案被告甲○○於警訊、偵查中所為證述，
    及自另案被告甲○○身上及車內所扣得之毒品等物，為其主要論據。惟訊之被告
    丁○○堅決否認有公訴人所指之上開犯行，並辯稱：伊僅曾應證人乙○○之要求
    ，而以電話居間連絡證人乙○○向另案被告甲○○購買第二級毒品安非他命一次
    ，另案被告甲○○身上及車內所扣得之毒品均非伊所有，另案被告甲○○始係販
    毒之人，且非伊所指示等語。經查：
    （一）依證人乙○○於八十八年七月十六日二十時十分之警訊筆錄記載，其係於
          八十八年七月十六日十七時二十分許，因施用毒品而於台中縣大里市金城
          保齡球館內為警查獲，又其於警訊中對警員湯進明就其所施用之毒品安非
          他命之來源，雖曾證稱：「．．．我（指證人乙○○）曾向「小易」購買
          安非他命．．．第一次買的時候是向丁○○本人買的．．．」（見八十八
          年度偵字第一七○一五號偵查卷影本第十五頁第六行、背面第四行、第十
          一行），並於警訊中另證稱：其為警查獲時所持有之安非他命，係其拿錢
          給綽號「家宏」而真實姓名、年籍均不詳之男子代其購買，並謂為警查獲
          之毒品係第二次購入等語（見八十八年度偵字第一七○一五號偵查卷影本
          第十五頁第十二行、第十五頁背面第十行）。然證人乙○○於翌日（八十
          八年七月十七日）移送檢察官偵查中，對檢察官所訊問：「昨日去找卓永
          諒做什麼？」一節，則證稱：『是一個朋友叫我到十甲東路、振興路口拿
          一包東西，並說是「小玉」（小易之筆誤）」會託人拿來．．．』（見同
          上偵查卷影本第三六頁第十一行以下），又證人乙○○隨即經本院裁定送
          觀察勒戒，其於八十八年七月二十二日再經檢察官提訊時，對檢察官所訊
          問：「安非他命來源？」，則改稱：「跟阿德買的，一次買二千元」（見
          同上偵查卷影本第四一頁第九行以下），並謂「七月三、四日左右，買過
          一次，買一千元，是阿德介紹的，阿德有給我她（指被告丁○○）的手機
          號碼」（見同上偵查卷影本第四一頁背面第四行以下），證人乙○○上開
          所述先後不一，其真實性尚非無疑，自有詳加調查之必要，然證人即當日
          查獲本案之警員呂壽山於本院八十八年度訴字第一六八三號另案被告卓永
          諒涉犯販賣毒品等罪一案審理中證稱：本案之警訊錄音帶業因九二一震災
          而浸水，無從提供（見本院八十八年度訴字第一六八三號刑事卷八十九年
          七月二十四日審判筆錄），又證人乙○○經本院多次傳喚，均未出庭應訊
          ，且於本院八十八年度訴字第一六八三號另案審理甲○○所涉犯販賣毒品
          等罪一案中，經承審法官多次傳喚，證人乙○○亦均未出庭應訊，並經承
          審法官二度命警拘提，均未能拘提到場作證等情，有相關送達證書及司法
          警察報告書在卷可稽，證人乙○○上開指證，既有瑕疵可指，復無法補強
          證據，以資證明與事實相符，依前開判例之意旨，尚難遽採為認定被告蕭
          易滋犯罪之不利證據。
    （二）次查，另案被告甲○○係於八十八年七月十六日二十一時許，攜帶毒品至
          台中縣太平市○○路與十甲東路口，欲交貨予證人乙○○時，為警當場查
          獲，並自另案被告甲○○身上及車上分別扣得海洛因一包（毛重二．二公
          克），安非他命（八．三公克）及分裝袋十三個等物品。另案被告甲○○
          於警訊中雖供稱：「．．．乙○○是向綽號（小易）女子連絡後，再由小
          易連絡我將毒品送往約定地點交易，毒品都是向綽號小易所提供給我的」
          、「每次替綽號小易女子交易毒品可得到毒品安非他命○．三公克左右代
          價，我總共替小易女子交易毒品已三次」（見同上偵查卷影本第十九頁背
          面第三行以下），嗣於翌日（八十八年七月十七日）移送檢察官偵查中，
          亦供稱：扣案毒品是「小玉」（小易之筆誤）」女子在前幾天所交付，並
          要其拿至十甲東路、振興路口交予一名身上有紋身之人（即證人乙○○）
          。惟另案被告甲○○嗣於本院八十八年度訴字第一六八三號審理中則改供
          稱：「被查扣之物係向綽號阿強在聯美戲院買的，不是小易的．．．」（
          見八十八年度訴字第一六八三號刑事卷八十八年十一月八日審判筆錄），
          且經本院於本案中提訊，再次證稱：扣案毒品並非被告丁○○所有外，並
          另證稱：因被告丁○○表示證人乙○○為其前任男友，其不願與證人夏證
          昇見面，乃要伊出面代向證人乙○○詢問找其何事等語。另案被告甲○○
          先後所為陳述亦不相符。且被告丁○○曾於八十八年七、八月間，偕同少
          年證人丙○○向另案被告甲○○購買毒品安非他命一節，亦經本院向台灣
          彰化少年輔育院提訊證人丙○○於本院審理中證實在卷，核與本院施以隔
          離訊問後被告丁○○所為向另案被告甲○○購買毒品安非他命之過程相符
          。足證另案被告甲○○於八十八年七、八月間確有販賣毒品安非他命予被
          告丁○○及證人丙○○之事實；據此觀之，另案被告甲○○於警、偵訊中
          所為扣案毒品均是綽號「小易」之被告丁○○所提供，其替被告丁○○交
          易毒品可得到毒品安非他命○．三公克左右代價，共替被告丁○○交易過
          毒品三次等語，應非實在。足證本案應係另案被告甲○○自身從事販賣毒
          品安非他命之行為，惟其行事小心，僅願與熟人或熟人所介紹之人交易，
          嗣證人乙○○因需毒品施用，乃經由被告丁○○之中介，始與另案被告卓
          永諒從事交易。證人乙○○並據此而於警訊中對警表示係被告丁○○販賣
          毒品，而由另案被告甲○○送貨等語。
    （三）被告丁○○自身已須向另案被告甲○○購買毒品安非他命施用，其應無公
          訴人所指自八十八年七月初起，對外販賣毒品海洛因及安非他命，並以免
          費供應安非他命予另案被告甲○○吸食作為代價，而指示另案被告甲○○
          負責運送毒品之可能。加以本案承辦之司法警察，並未於案發後之通聯紀
          錄保存期限內，向電信業者調取證人乙○○及另案被告甲○○當時所使用
          之行動電話通聯紀錄供為本案之補強證據，公訴人所據起訴之證人乙○○
          及另案被告甲○○上開證詞，復有如上所述之瑕疵，公訴人復未曾就本案
          相關案情訊問被告丁○○，加以本院復查無其他積極證據，足證被告蕭易
          滋確有公訴人所指上開犯行，揆諸前開說明，不能證明被告犯罪，依法應
          為被告丁○○被訴違反毒品危害防制條例第四條第二項、第五條第一項及
          第八條第二項等罪嫌均無罪之諭知。
四、至被告丁○○明知證人乙○○託其連絡購買毒品安非他命，其目的在於非法施用
    毒品安非他命，竟代為向另案被告甲○○連繫購買毒品安非他命事宜，固另涉犯
    毒品危害防制條例之幫助施用第二級毒品罪嫌。惟按，刑事訴訟法第三百條所謂
    科刑判決得就起訴之犯罪事實變更檢察官所引應適用之法條者，係指法院於不妨
    害事實之同一範圍內，自由認定事實，適用法律而言。本件公訴人所起訴之事實
    ，係指被告丁○○涉犯毒品危害防制條例第四條第二項之販賣第二級毒品罪、同
    條例第五條第一項之意圖販賣而持有第一級毒品罪及同條例第八條第二項之轉讓
    第二級毒品罪等罪嫌，與本院所認被告丁○○所另涉犯之幫助施用第二級毒品罪
    嫌間，犯罪形態、方式及對象均屬兩歧，二者之基本社會事實並不相同，本院自
    不得變更檢察官起訴法條，而逕予判決，此部分應由檢察官另行偵辦，附此敘明
    。
據上論斷，應依刑事訴訟法第三百零一條第一項，判決如主文。
中      華      民      國    九十      年      七      月     十三     日
                                臺灣臺中地方法院刑事第七庭
                                    法  官  林  宗  成
右正本證明與原本無異。
如不服本判決，應於送達後十日內向本院提出上訴狀（須附繕本），上訴於台灣高等
法院台中分院。
                                    書記官
中      華      民      國    九十      年      七      月     十六     日


司法院資訊處製作；財團法人民間司法改革基金會備份。
